臺灣臺北地方法院民事裁定　九十一年勞訴字第三號
　　原　　　告　丙○○
　　　　　　　　甲○○
　　　　　　　　乙○○
　　被　　　告　台灣汽車客運股份有限公司
　　定代理人　范植谷
右當事人間請求給付退休金等事件本院裁定如左：
    主      文
原告之訴及假執行之聲請均駁回。
訴訟費用由原告負擔。
    理      由
一、原告起訴主張：被告為公營事業單位，伊受僱被告，均為有資位之公務人員，被
    告因經營不善虧損連連，於民國九十年六月三十日結束營業，但尚未解散。依行
    政院九十年二月十六日台（九十）人政給字第二一０三三四號函核定之「臺灣汽
    車客運股份有限公司專案精簡人員處理要點」（以下簡稱處理要點）第三條第一
    項規定，有資位人員依公務人員退休法、公務人員資遣給與辦法規定辦理，其選
    擇按勞動基準法規定標準計算領取退休、資遣給與者，依該法規定辦理。」處理
    要點第三條第二項規定：「有資位人員退休、資遣所支給之一次退休金、資遣費
    ，如選擇依勞動基準法規定退休金標準給付時，其與依公務人員退休法、公務人
    資遣給與辦理規定標準給付有差額時，應予補足。」又根據處理要點第三條第三
    項第一點規定：「專案精簡人員，有資位、無資位人員及約僱人員一律加發七個
    月薪給」。再依勞動基準法第五十五條第二項規定計算，被告尚應補足原告依勞
    動基準法及上開被告經行政院核定之處理要點計算之差額。爰依公務人員退休法
    第八條規定，訴請被告給付原告丙○○新台幣（下同）四十二萬二千五百九十一
    元，給付原告甲○○五十萬二千八百四十五元，給付原告乙○○四十七萬二千五
    百六十一元，並均自起訴狀繕本送達被告翌日即九十年十二月七日起至清償日止
    ，按週年利率百分之五計算之利息等語。
二、按原告之訴，有訴訟事件不屬普通法院之權限者，法院應以裁定駁回，民事訴訟
    法第二百四十九條第一項第一款定有明文。原告依公務人員退休法第八條規定，
    訴請被告補足退休金差額，本件應先審究兩造系爭退休金爭執是否為私法上之爭
    議而由普通法院管轄。經查：
（一）司法院為國家最高司法機關，掌理民事、刑事、行政訴訟之審判及公務員之懲
      戒，憲法第七十七條定有明文，可知民事訴訟與行政訴訟之審判有別。我國關
      於民事訴訟及行政訴訟之審判，依現行法律規定，係採二元訴訟制度，行政訴
      訟與民事訴訟分由不同性質之行政法院或普通法院審理。行政訴訟法第二條規
      定：「公法上之爭議，除法律另有規定外，得依本法提起行政訴訟。」所謂公
      法上爭議，即關於公法屬性之爭議。在法律未明文規該爭議屬性時，其判斷基
      礎應是建立在該爭執究係公法或私法之爭執。關於公法與私法之區別，學說上
      上大致以：１、利益說-公法乃關於公共利益之法，公共利益由國家或其他共
      同團體為代表，私法則關係個人利益之法；２、從屬說：規範上下隸屬關係之
      法規為公法，規範平等關係為私法，又稱為權力說或加值說；３、舊主體說：
      凡規範法律關係主體之一方為行政主體或國家機關為公法，若規範法律關係之
      主體全屬私人者為私法；４、新主體說：對任何人皆可適用，均有發生權利義
      務之可能者為私法，公法則係公權力主體或其機關所執行之職務法規，其賦予
      權利或課予義務之對象僅限於前述主體或其機關，而非任何人。新主體說又稱
      為特別法規說。
（二）被告係依臺灣汽車客運股份有限公司暫行組織規程設立，被告並非依公司法設
      立之私法人。原告自陳其係依公務人員退休法辦理退休，並提出被告九十年六
      月二十八日人九十七八五二一六六號函、九十年五月三十日人九十七八五二一
      六一號函、九十年六月十五日人九十七八五二一五五號函各乙份為證。依公務
      人員退休法第二條規定，依公務人員退休法退休之公務員，係指依公務人員任
      用法任用之現職人員；公務人員任用法施行細則第二條規定：「本法所稱公務
      人員，指下列各機關組織法規中，除政務官及民選人員外，定有職稱官等職等
      之文職人員：：：。前項所稱各機關，係指左列之機關、學校及機構：一、中
      央政府及其所屬各機關。二、地方政府及其所屬各機關。三、各級民營機關。
      四、各級公立學校。五、公營事業機構。六、交通事業機構。七、其他依法組
      織之機關。」依其範圍應與常業文官相當。原告在被告公司任職係依公務人員
      任用法任用，並依公務人員退休法退休，屬常業文官，原告依公務人員退休法
      第八條請求被告給付退休金，兩造關係自屬有上下隸屬，原告所為之請求應屬
      公法上給付，兩造就系爭退休金之爭執，應屬公法關係。
（三）原告係依公務人員退休法第八條請求給付退休金，僅退休金之計算方式會牽涉
      應依勞動基準法抑或被告經行政院核定之處理辦法，然原告既係本於公務員之
      身分請求被告給付退休金，參酌上開說明，本件應屬公法上爭議。民事訴訟制
      度為保護私法上權利而設，原告請領退休金之權利，係基於公法關係所生之權
      利，非基於私法上權利所提起。公務人員依法辦理退休請領退休金，自得提起
      訴願或行政訴訟（司法院大法官會議解釋釋字第一八七號、二０一號參照）。
      其審判權應屬行政法院。
三、從而，本院對系爭事件並無審判權，原告起訴為不合法，而此不合法復未能定期
    命補正，爰裁定駁回原告之訴。原告之訴既經駁回，則其假執行之聲請，即失所
    附麗，併駁回之。
四、據上論結，依民事訴訟法第二百四十九條第一項第一款、第九十五條、第七十八
    條，裁定如主文。
中　　　華　　　民　　　國　九十一　　　年　　一　　月　   　二十二　　日
                                          台灣台北地方法院勞工法庭
                                                        法      官　黃書苑
右為正本係照原本作成
如對本裁定抗告須於裁定送達後十日內向本院提出抗告狀
中　　　華　　　民　　　國　九十一　　　年　　一　　月　   　二十二　　日
　　　　　　　　　　　　　　　　　　　　　　　　　　　　　　書記官　趙淑華
